【裁判字號】    90,訴,1718
【裁判日期】    901218
【裁判案由】    妨害自由
【裁判全文】
臺灣板橋地方法院刑事判決                          九十年度訴字第一七一八號
    公  訴  人  臺灣板橋地方法院檢察署檢察官
    被      告  壬○○
                戊○○
                己○○
                辛○○
                丁○○
                甲○○
                庚○○
                乙○○
    右三被告共同
    選任辯護人    林月雪律師
                  江鶴鵬律師
右列被告因妨害自由案件，經檢察官提起公訴（八十九年度偵字第一九九七八號、第
九三一○號），本院判決如左：
    主  文
壬○○、戊○○、辛○○、丁○○、己○○、甲○○、庚○○、乙○○均無罪。
壬○○、戊○○、辛○○、己○○、丁○○、甲○○、庚○○、乙○○被訴傷害部分
，均公訴不受理。
    理  由
一、無罪部分：
（一）、公訴意旨略以：
      １、民國（下同）八十八年十二月十八日晚間，告訴人甲○○偕妻至臺北縣三
          峽鎮○○路，參加案外人陳松輝結婚喜宴，席間告訴人甲○○與被告陳鴻
          義因敬酒細故而起糾紛，被告辛○○竟心生不滿，夥同被告壬○○、周懷
          志、己○○（起訴書事實欄漏載）與年籍姓名不詳綽號「小多」成年男子
          ，共同基於恐嚇之犯意聯絡，先向告訴人甲○○潑酒示警，復以臺語恐嚇
          稱；「等散席後，要網（捉）他」等語，致生危害於告訴人甲○○，因認
          被告壬○○、戊○○、辛○○、己○○共同涉犯刑法第三百零五條之恐嚇
          危害安全罪。
      ２、被告甲○○因其友人即被告乙○○與告訴人李清文於八十八年十二月十八
          日晚間陳松輝喜宴會場被人毆傷，心生怨恨，而於同年十二月二十三日晚
          間十一時許，在臺北縣三峽鎮○○路六十號之不詳店名薑母鴨店，見告訴
          人壬○○、戊○○、己○○與友人在該址宵夜，被告甲○○即夥同被告吳
          沅龍、庚○○、丁○○，共同持開山刀將告訴人壬○○強押至臺北縣三鶯
          大橋附近妨害其行動自由，且對告訴人壬○○恐嚇稱：「小心點，不要讓
          我遇到，否則要你死的很難看」等語，致生危害於告訴人壬○○，因認被
          告丁○○、甲○○、乙○○、庚○○等人，共同涉犯刑法第三百零五條恐
          嚇罪及第三百零二條剝奪他人行動自由罪。
（二）、按犯罪事實應依證據認定之，無證據不得推定其犯罪事實；又不能證明被告
        犯罪者，應諭知無罪之判決；刑事訴訟法第一百五十四條、第三百零一條第
        一項分別定有明文。又犯罪事實之認定，應憑真實之證據，倘證據是否真實
        尚欠明確，自難以擬制推測之方法，為其判斷之基礎；而認定犯罪事實之證
        據係指足以認定被告確有犯罪行為之積極證據而言，該項證據自須適合於被
        告犯罪事實之認定，始得採為斷罪資料，最高法院五十三年著有臺上字第六
        五六號、二十九年上字第三一０五號判例。且刑事訴訟上證明之資料，無論
        其為直接或間接證據，均須達於通常一般之人均不致有所懷疑，而得確信其
        為真實之程度，始得據為有罪之認定，若其關於被告是否犯罪之證明未能達
        此程度，而有合理懷疑之存在，致使無從形成有罪之確信，根據「罪證有疑
        ，利於被告」之證據法則，即不得遽為不利被告之認定，亦有最高法院七十
        六年度臺上字第四九八六號判例可稽。其以情況證據（即間接證據）斷罪時
        ，尤須基於該證據在直接關係上所可證明之他項情況事實，本乎推理作用足
        以確證被告有罪，方為合法，不得徒憑主觀上之推想，將一般經驗上有利被
        告之其他合理情況逕予排除，此觀諸最高法院三十二年上字第六十七號判例
        意旨亦甚彰明。且告訴人之告訴，係以使被告受刑事訴追為目的，是其陳述
        是否與事實相符，仍應調查其他證據以資審認，最高法院五十二年臺上字第
        一三○○號判例明揭此旨。
（三）、被告壬○○、戊○○、辛○○、己○○共同涉犯刑法第三百零五條之恐嚇危
        害安全罪部分：
    １、訊據被告壬○○、戊○○、辛○○、己○○固均坦承於八十八年十二月十八
        日在臺北縣三峽鎮○○路，參加案外人陳松輝結婚喜宴，惟均堅決否認有何
        恐嚇告訴人甲○○之犯行，其四人辯稱如下：
      （１）、被告壬○○辯稱：起訴書之犯罪事實，我沒有作（詳參本院九十年十
一月六日訊問筆錄）。
      （２）、被告戊○○辯稱：「八十八年十二月十八日晚上我在喜宴上和陳松輝
              一起去敬甲○○，我當天根本不認識甲○○，沒有說要網他」（詳參
              本院九十年十二月四日審判筆錄）
      （３）、被告辛○○辯稱：「當天晚上我自己一個人甲○○敬酒，我們沒有發
              生不愉快，我沒有罵他三字經，我也沒有說等到宴席散了要網他，在
              我哥（即陳松輝）喜宴的會場附近，當天有發生打架的事情，．．．
              」（詳參本院九十年十一月六日訊問筆錄）
      （４）、被告己○○辯稱；「（八十八年十二月十八日是有去吃喜酒？）有，
              當天我有看到甲○○，當天我沒有發生衝突，沒有聽到有誰說要網人
              ，我和陳松輝一起敬酒時有戊○○、壬○○一起，當時是陳松輝要敬
              甲○○酒，我也只有跟陳松輝去敬酒，敬酒的時候辛○○不在」（詳
              參本院九十年十一月六日訊問筆錄）
    ２、告訴人甲○○雖於告訴狀指明：告訴人甲○○於八十八年十二月十八日晚間
        偕同妻胡幸珊前往臺北縣三峽鎮○○路參加陳松輝與陳雅玲結婚喜宴，期間
        被告被告辛○○向告訴人甲○○勸酒，告訴人甲○○因開車不願飲酒，而遭
        被告辛○○及壬○○、戊○○、己○○、綽號「小多」男子潑酒恐嚇云云。
        惟告訴人甲○○於警訊時指稱：「．．．壬○○及右述五人等（即壬○○、
        己○○、戊○○、綽號阿財、蘇龍飛）先來跟我敬酒，．．．壬○○等就非
        常不悅，使用酒灑我臉上，之後我仍然一直跟他們道不是，但他們每個人表
        情似乎已無法諒解我，我只好叫我親友丙○○及乙○○來到現場，．．．」
        （詳參臺灣板橋地方法院檢察署八十九年度偵字第九三一○號卷第七頁、第
        八頁八十九年一月四日警訊筆錄）；而其於檢察官訊問證言；「那天他們要
        一個一個敬我酒，我因為要載我太太，以我不願喝，辛○○就先潑我酒，新
        郎的爸爸和我說話時，他們二人就殺過來」（詳參同偵查卷第四十九頁、第
        五十頁八十九年八月二十二日訊問筆錄）；復於本院調查時指訴：「．．．
        當天晚上戊○○用臺語說：『等到散席之後，要網我』，當時現場很吵，只
        有他講得最清楚，當時戊○○講完之後，辛○○、壬○○、己○○、小多就
        接著對我罵三字經，當時我相信他們會抓我，．．．」（詳參本院九十年十
        一月六日訊問筆錄）。因此，告訴人甲○○於警訊及檢察官訊問時，並未提
        及遭被告辛○○、壬○○、戊○○、己○○及「小多」恐嚇之事；且其就遭
        何人恐嚇一事，前後所指不一；況告訴人甲○○自承喜宴會場吵雜，則其是
        否確實聽聞被告辛○○、壬○○、戊○○、己○○及「小多」恐嚇言語，已
        非無疑；而告訴人甲○○亦未提出聽聞此事之證人地址供本院傳訊調查，當
        無從以告訴人甲○○單方且有瑕疵之指訴，遽認被告辛○○、壬○○、戊○○、己○○即有公訴人起訴之恐嚇犯行。此外，復查無其他積極證據足認被
        告辛○○、壬○○、戊○○、己○○有何恐嚇犯行，既不能證明被告辛○○
        、壬○○、戊○○、己○○犯罪，自應為其等無罪之諭知。
（四）、被告丁○○、甲○○、乙○○、庚○○涉犯刑法第三百零五條恐嚇罪及第三
        百零二條剝奪他人行動自由罪部分：
    １、被告丁○○、甲○○、乙○○、庚○○固坦承相約於八十八年十二月二十三
        日晚間至臺北縣三峽鎮○○路六十號店中吃薑母鴨，惟均堅決否認有對告訴
        人壬○○施以恐嚇或妨害自由之犯行，其四人辯詞如下：
    （１）、被告丁○○辯稱：「．．．八十八年十二月二十三日二十三時許在北
              縣三峽鎮○○路六十號薑母鴨店內，我當時和甲○○、乙○○綽號阿
              標，一起相約到光明路六十號薑母鴨店對面海產店，我們到了以後，
              甲○○和乙○○二人下車去買薑母鴨，才一會兒我就見到壬○○匆匆
              忙忙跑出來，我叫他，問他說怎麼了，他說他被人打，然後壬○○（
              黑仔）主動上車要求我載他回去，直到甲○○和乙○○二人回去見到
              壬○○便動手要打他，我幫（黑仔）求情，說他是我朋友，請甲○○
              和乙○○二人不要打他，然後我就載壬○○（黑仔）繞行中華路一圈
              後，讓他在中正路和光明路口下車」（詳參同前偵查卷第十六頁、第
              十七頁八十九年一月四日警訊筆錄）；其復於本院審理時辯解：「當
              天晚上九點多，乙○○和甲○○到我家來找我去吃薑母鴨，．．．吳
              沅龍和甲○○下車去買，我在車上等他們，．．．我的車停在薑母鴨
              店的對面，大約距離十五公尺，乙○○和甲○○大約下車五分鐘後，
              我看到壬○○從店裡跑出來，當時我站在車外抽煙，我問壬○○發生
              什麼事，他說他跟人家發生爭吵要我載他回家，．．．過了一會我看
              到乙○○和甲○○出來，．．．當時壬○○已經在車上，．．．吳沅
              龍和壬○○在車上發生口頭爭吵，我勸他們不要爭吵，在車上他們沒
              有動手打壬○○，我直接送壬○○回家，在這段期間，我都沒有看到
              庚○○，．．．我在三峽鎮○○路祖師廟附近放壬○○下車。」（詳
              參本院九十年十二月四日審判筆錄）。
      （２）、被告甲○○於警訊時辯稱：「當天我經我弟弟庚○○邀約到光明路六
              十號（薑母鴨店）對面海產店吃點心，我到達後見壬○○等當天（結
              婚喜宴打我們的人）打我親友丙○○、乙○○重傷的人在吃薑母鴨，
              我趕緊叫丙○○、乙○○、另一位朋友文雄（年籍不詳）共五人，並
              於薑母鴨旁之工地各找一支鐵棒進入毆打他們（丙○○未到現場），
              我和乙○○兩人入內打他們」、「．．．當天是由我和乙○○兩人持
              鐵棒進入薑母鴨打他們五人，『文雄』在車上等候，結果『文雄』被
              我們毆打的其中一人壬○○，因怕壬○○也被我們打傷，才叫他到我
              們車上躲避，我和乙○○打完後，趕緊要離開現場，頓時我弟弟也趕
              到（庚○○），我和乙○○坐上『文雄』車上，我弟弟沒有下車，就
              離開，『文雄』載送他朋友壬○○到路口，中正路、光明路口，隨即
              請他下車離去」（詳參同前偵查卷第七頁至第九頁八十九年一月四日
              警訊筆錄）；其復於本院訊問時辯稱：「．．．乙○○、丁○○、我
              、庚○○，我們約好要一起去吃，．．．我們先到，我們到了快要走
              的時候我弟弟才到，我和乙○○先下車，丁○○去停車，我進去之有
              看到壬○○他們，我跟乙○○就在路邊各撿一根木棍，我有看到簡俊
              成、戊○○、己○○，其他人我不認識，其他有七、八個人我不認識
              ，我是打己○○及戊○○，後來警察來了，我們就都跑開了，庚○○
              到的時候警察還沒有來，但是我都打完了，我上了丁○○的車子的時
              候發現壬○○坐在後座，我本來還想再打他，但是丁○○說壬○○是
              他朋友，所以我們就沒有再打他，乙○○也是坐同一部車走的，我們
              在光明路就把壬○○放下，木棍我們打完就放在路邊，．．．」（詳
              參本院九十年十一月十六日訊問筆錄）。
      （３）、被告乙○○於警訊時辯稱：「當（二三日）約二十二時，我和甲○○
              、庚○○相約要去三峽鎮○○路吃薑母鴨，我和甲○○共乘一部車，
              到了薑母鴨店門口，正好看見同十二月十八日和我們打架的人，我就
              和甲○○二人持二棍進去打他們，對方有約七、八人也和我們打起來
              」、「我們沒有將人押走，只是當時我的朋友丁○○稱他認識壬○○
              ，綽號黑仔，怕壬○○受傷，要他上車以免被打，後來我們打完架後
              ，就將他載到中正路、光明路口請他下車，他說他要回公司後就走了
              」（詳參同偵查卷第四頁、第五頁八十九年一月四日警訊筆錄）；其
              復於本院訊問時辯解：「．．．我們沒有吃，因為我看到壬○○、周
              懷志及另我不知道名字、綽號叫小多的人，．．．我打戊○○還有小
              多，沒有打到壬○○，．．．壬○○從店裡跑出來，看到丁○○，他
              叫丁○○載他走，我們上車丁○○的車的時候有看到壬○○，我們本
              來想打他，丁○○叫我們不要打，我們就沒有打，後來我們就在光明
              路上把壬○○卡放來，我們再各自回家．．．」（詳參本院九十年十
              一月十六日訊問筆錄）。
     （４）、被告庚○○辯稱：「．．．我到光明路六十號前就看見有約六、七名
             男子和我哥哥甲○○、乙○○發生鬥毆，當時甲○○就跟說：他跟人
             打架，不吃薑母鴨了，我們回去吧，後來我們就走了，我們當時  只
             有五個人，並沒有押人，．．．」（詳參同前偵查卷第十二頁、第十
             三頁八十九年一月四日警訊筆錄）、「．．．他打電話給我，他說他
             在店裡跟人家吵架，當時薑母鴨店很亂，有打鬥過的痕跡」、「當時
             我人不在場」（詳參本院九十年十一月十六日訊問筆錄）。
     （５）、綜觀被告丁○○、甲○○、乙○○及庚○○之前揭辯詞，對駕駛何人
             車輛到薑母店、在車內座位位置，雖有因距事發已近二年，記憶模糊
             而有前後或互相不符之情形，惟就其等四人未押人、只被告甲○○、
             乙○○入店毆打告訴人壬○○、戊○○及共同被告己○○，及被告陳
             嘉鴻在衝突發生時尚未到場一情，經本院隔離訊問後，辯詞相符；且
             告訴人壬○○於本院調查時亦自承：伊與被告丁○○是舊識，是伊請
             被告丁○○載伊返家等語（詳參本院九十年十一月十六日訊問筆錄）
             ，堪信被告丁○○、甲○○、乙○○及庚○○之前開辯詞可採。
    ２、又查，告訴人壬○○雖於警訊時指訴；「．．．在混亂當中吳清標（即被告
        乙○○）就夥同帶來的人持開山刀抵我脖子強押我上一部廂型車上，隨後還
        有三部轎車跟在後方，就押我到鶯歌山上毆打我」、「吳清標強押我至鶯歌
        山區後，就拉我下車，然後告訴我說：『你很大尾，我比你更大尾』，並恐
        嚇我說：『我待會給你吃子彈』。吳清標話說完後，約四、五分鐘後，就有
        三名男子持三把手槍抵住我頭部，其中一把手槍就在我耳邊（槍口朝天空）
        開了一槍，．．．開完一槍後，吳清標並警告說；『以後小心點，不要讓我
        遇到，否則要給你死的很難看』。然後就開車載我回三峽鎮○○路與光明路
        口下車而離去」、「吳清標用刀抵住我脖子強押我上車後，他坐在駕駛座旁
        ，指揮駕駛者開往目的地」、「（經你提供相關料警方調閱出甲○○、庚○○兩兄弟口卡片，是否為案發時強押你等三人及傷害毆傷你之人？）（詳參
        同前偵查卷第十九頁、第二十頁、第二十一頁八十八年十二月二十四日、二
        十五日警訊筆錄）；復於檢察官訊問時指證：「（何人押你？）庚○○、甲○○、乙○○三人有」、「我有看到他們三人，他們都押我走的」（詳參偵
        查卷第三十八頁八十九年五月二十六日、第五十頁八十九年八月二十二日訊
        問筆錄）；然其於本院調查即翻稱：「．．．當時丁○○站在車旁邊，我看
        到他就請他帶我回家，沒有人在車上矇我眼睛或在我耳朵開槍，也沒有人拿
        開山刀押我，乙○○沒有押我，．．．」（詳參本院九十年十一月十六日訊
        問筆錄），因此，告訴人壬○○前後指訴不一；而共同被告戊○○與己○○
        雖於偵查中指稱：有看到告訴人壬○○被押走云云（詳參同前偵查卷第三十
        五頁八十九年五月二十五日訊問筆錄），然共同被告己○○於本院調查時則
        改稱：伊沒有看見壬○○被押走（詳參本院九十年十一月十六日訊問筆錄）
        ；共同被告戊○○亦證稱：「當時人很亂，我有看到有人帶壬○○走，當時
        看不太清楚，帶走壬○○的人我也認不出來」（詳參本院九十年十二月四日
        審判筆錄）；故共同被告己○○及戊○○之證言，前後相左；況告訴人壬○○於八十八年十二月二十四日零時即至警局製作警訊筆錄，卻無法提出其遭
        被告丁○○等人毆傷之證據，而檢警亦未扣得告訴人壬○○指稱作案所用之
        槍枝，顯見告訴人壬○○及共同被告戊○○、己○○之指證，均有瑕疵而不
        足採。此外，復查無其他積極證據足證被告丁○○、甲○○、乙○○及庚○○有何公訴人起訴之恐嚇及妨害自由犯行，既不能證明被告丁○○等人犯罪
        ，自應為其等無罪之諭知。
二、公訴不受理部分：
（一）、公訴意旨略以：被告辛○○夥同被告壬○○、戊○○、己○○及「小多」於
        八十八年十二月十八日晚間，在臺北縣三峽鎮○○路案外人陳松輝結婚喜宴
        上，基於傷害人身體之犯意聯絡，分持刀棍砍殺告訴人丙○○及乙○○，致
        告訴人丙○○受有右側頭皮之深裂傷、告訴人乙○○受有右側頭皮之深裂傷
        等傷害，因認被告辛○○、壬○○、戊○○、己○○涉犯刑法第二百七十七
        條第一項普通傷害罪；被告甲○○夥同被告庚○○、丁○○、乙○○於八十
        八年十二月二十三日晚間十一時許，在臺北縣三峽鎮○○路六十號，共同基
        於傷害人身體之犯意聯絡，持球、棍棒等物毆打告訴人壬○○、戊○○及證
        人己○○（己○○傷害部分未據告訴），致其等分別受有右側腓骨骨折併撕
        裂傷及韌帶斷裂及右側食指骨折等多處，因認被告甲○○、庚○○、丁○○
        、乙○○涉犯刑法第二百七十七條第一項普通傷害罪。
（二）、按告訴乃論之罪，告訴人於第一審辯論終結前得撤回其告訴，又告訴經撤回
        者，應諭知不受理之判決，刑事訴訟法第二百三十八條第一項、第三百零三
        條第三款分別定有明文。
（三）、查本件告訴人丙○○、乙○○告訴被告辛○○、壬○○、戊○○、己○○及
        告訴人壬○○、戊○○告訴被告甲○○、庚○○、丁○○、乙○○傷害案件
        ，起訴書認係觸犯刑法第二百七十七條第一項普通傷害之罪，依同法第二百
        八十七條前段之規定，須告訴乃論。茲據告訴人丙○○、乙○○及告訴人壬○○、戊○○撤回告訴，並有撤回告訴狀附卷可稽，依照首開說明，應就被
        告辛○○、壬○○、戊○○、己○○及被告甲○○、庚○○、丁○○、乙○○所涉犯傷害犯嫌，均諭知不受理。
據上論斷，應依刑事訴訟法第三百零一條第一項、第三百零三條第三款，判決如主文
。
本案經檢察官蘇揚旭到庭執行職務
中    華    民    國      九十        年      十二    月    十八      日
                                      臺灣板橋地方法院刑事第二庭
                                          法  官   高    玉    舜
右正本證明與原本無異。
如不服本判決，應於判決送達後十日內，向本院提出上訴狀。
                                          書記官   田    世    杰
中    華    民    國      九十        年    十二      月    十九      日


司法院資訊處製作；財團法人民間司法改革基金會備份。
